【裁判字號】    97,消債更,1463
【裁判日期】    971009
【裁判案由】    更生事件
【裁判全文】
臺灣板橋地方法院民事裁定          97年度消債更字第1463號
聲  請  人  甲○○
代  理  人  李詩皓律師
上列當事人因消費者債務清理事件聲請更生，本院裁定如下：
    主  文
聲請駁回。
聲請費用由聲請人負擔。
    理  由
一、按債務人對於金融機構因消費借貸、自用住宅借款、信用卡
    或現金卡契約而負債務，在聲請更生或清算前，應提出債權
    人清冊，以書面向最大債權金融機構請求協商債務清償方案
    並表明共同協商之意旨，消費者債務清理條例（下稱債清條
    例）第151 條第1 項定有明文。揆其立法意旨無非認債務人
    對於金融構因前開原因所負欠債務，其法律關係較為單純明
    確，金融機構並已訂有債務協商機制，如能協商成立，債務
    人不需依債清條例聲請更生或清算，可疏減法院負擔，有效
    分配司法資源，並使債務人得自主解決其債務，爰就此部分
    採行協商前置主義。又中華民國銀行公會（下稱銀行公會）
    為使協商前置程序順利並快速進行，擬定相關所需文件說明
    ：包括(1)前置協商申請書。(2)身分證正反面影本。(3)申請人
    財產及收支狀況說明書。(4)債權人清冊。(5)近2 年綜合所得
    資料清單及最近1 個月核發財產資料。(6)近3 個月薪資證明
    （如無證明請出具收入切結書）。(7)勞工保險投保資料表及
    明細（如無資料可免提供）。並於網路上公告、備妥相關申
    請表格供債務人下載。經核，前開文書既屬達成協商所必要
    審核文件（包含為確認「確為債務人本人申請協商」及「可
    能履行之協商內容」等），且已較債務人向法院聲請更生或
    清算時所應提出及檢附文件簡便（故無提出之困難性），並
    於協商不成立後可挪作聲請更生或清算應提出文件之一部；
    加以承前述，協商前置之立法意旨在疏減法院負擔，而責由
    最大債權行銀介入以求當事人間得自主解決債務，於適當範
    圍令債務人配合提出相關文件，以減輕最大債權銀行依法律
    授權調取（詳債清條例第151 條第2 項），應符衡平原則。
    即銀行公會所訂前述應檢附文件，雖較法律所規定之內容煩
    瑣，但有其必要，並易促成協商方案形成。準此，倘最大債
    權銀行依前開規定通知債務人補正，債務人無正當理由，不
    予補正，故意延置協商程序，自不得執此可歸責己之事由，
    以脫法方式逕援引同法第153 條前段規定主張最大債權銀行
    逾30日不開始協商，逕向法院聲請更生或清算（即債清條例
    第153 條前段，係在規範債權人無故延滯，而非容許債務人
    恁將協商前置制度視如無物。），先此敘明。又聲請更生或
    清算不合程式或不備其他要件者，法院應以裁定駁回之，但
    其情形可以補正者，法院應定期間先命補正，復為同條例第
    8 條所明定。
二、本件聲請人即債務人向本院聲請更生，雖主張：其有不能清
    償債務情事，前已發函向最大債權金融機構渣打銀行請求共
    同協商債務清償方案而不成立，且其無擔保或無優先權之債
    務總額未逾新臺幣（下同）1,200 萬元，復未經法院裁定開
    始清算程序或宣告破產等語。經查：債務人因有對於金融機
    構因消費借貸、自用住宅借款、信用卡或現金卡契約而負債
    務，且曾於民國97年7 月29日發函向最大債權金融機構渣打
    銀行請求共同協商債務清償方案（附件：97年4 月財團法人
    聯合徵信中心債務清理條例前置協商債權人清冊、財產歸屬
    資料、96、95年度所得清單），該函於同年7 月30日經渣打
    銀行收受，有聲請人提出之上開函件影本、回執影本各一紙
    可稽。惟查：聲請人所檢附債權人清冊為97年4 月所列印，
    距其聲請協商已逾3 個月，資料應有變更；且未檢附身份證
    影本資料，並無法判斷是否確屬本人授權聲請。是以渣打銀
    行於收受上開函件後，旋即於97年8 月15日通知聲請人補齊
    相關必要文件，並非無據。惟至97年8 月29止，聲請人並未
    接獲相關補正文件，渣打銀行遂予以退件等情，業經本院依
    消費者債清條例第9 條第1 項規定職權向渣打銀行查明上情
    屬實，並有電話紀錄1 紙在卷可稽。經本院審酌，最大債權
    銀行已通知聲請人補正，既有所憑，聲請人竟未置理，而僅
    憑其所提出之資料又尚無法判斷債務人本人是否確有申請協
    商真意。即前開延宕專可歸責債務人，按諸前開說明，自無
    許聲請人以脫法方式援引債清條例第153 條前段規定得逕向
    法院聲請更生。基上，本件聲請尚未遵循同條例第151 條第
    1 項之規定與全體金融機構債權人先行債務協商之機制，且
    上開欠缺又屬無從補正，依上說明，自應駁回其更生之聲請
    。
中    華    民    國    97    年    10    月    9     日
              民事第一庭    法      官  黃信滿
上為正本係照原本作成
如不服本裁定，應於裁定送達後10日內，以書狀向本院提出抗告
，並繳納抗告費新臺幣1千元
中    華    民    國    97    年    10    月    9     日
                            書  記  官  林月蓉


司法院資訊處製作；財團法人民間司法改革基金會備份。
